【裁判字號】    99,訴,985
【裁判日期】    990628
【裁判案由】    毒品危害防制條例
【裁判全文】
臺灣板橋地方法院刑事判決               99年度訴字第985號
公  訴  人  臺灣板橋地方法院檢察署檢察官
被      告  甲○○
上列被告因違反毒品危害防制條例案件，經檢察官提起公訴（99
年度毒偵字第1316號），被告於本院準備程序進行中就被訴事實
為有罪之陳述，經本院告知簡式審判程序意旨，並聽取公訴人、
被告之意見後，本院裁定依簡式審判程序審理，判決如下：
    主  文
甲○○施用第一級毒品，處有期徒刑捌月，扣案之海洛因殘渣袋
柒只均沒收銷燬，扣案之已使用注射針筒壹支沒收；又施用第二
級毒品，處有期徒刑參月，扣案之已使用玻璃球吸食器貳組均沒
收。應執行有期徒刑玖月，扣案之海洛因殘渣袋柒只均沒收銷燬
，扣案之已使用注射針筒壹支及玻璃球吸食器貳組均沒收。
    事  實
一、甲○○前曾於民國89年間，因施用毒品案件，經本院以89年
    度毒聲字第3729號裁定送觀察、勒戒，嗣因無繼續施用毒品
    之傾向，於89年7 月15日釋放出所，並經臺灣彰化地方法院
    檢察署檢察官以89年度毒偵字第3366號為不起訴處分；另因
    施用毒品案件，經本院以89年度毒聲字第6472號裁定送觀察
    、勒戒後，認有繼續施用毒品傾向，再經本院以89年度毒聲
    字第6918號裁定令入戒治處所施以強制戒治1 年，並經臺灣
    板橋地方法院檢察署檢察官以89年度毒偵字第5107、6310、
    6649及7101號提起公訴，其強制戒治部分，復經本院以90年
    度毒聲字第2846號裁定停止戒治，所餘戒治期間付保護管束
    ，於90年8 月28日停止戒治出所，於90年12月6 日因保護管
    束期滿未經撤銷，視為強制戒治執行完畢，起訴部分則經本
    院以90年度易字第1118號判處有期徒刑8 月確定；另於89年
    間，因偽造貨幣案件，經臺灣高等法院以91年度上更二字第
    914 號判處有期徒刑1 年8 月確定，因持有毒品案件，經臺
    灣臺北地方法院以89年度簡字第1158號判處有期徒刑5 月確
    定，因偽造私文書、販賣第二級毒品及轉讓第二級毒品罪，
    經本院以90年度訴字第1727號分別判處有期徒刑6 月、無罪
    、無罪，經上訴臺灣高等法院，臺灣高等法院就販賣第二級
    毒品及轉讓第二級毒品部分，將原判決撤銷分別改判7 年2
    月、8 月，經其上訴最高法院，最高法院以92年度台上字第
    379 號駁回上訴確定；另於91年間，因施用毒品案件，經臺
    灣臺北地方法院以92年度訴字第751 號判處有期徒刑7 月、
    5 月，並定應執行刑為有期徒刑10月確定，上開各罪，除販
    賣第二級毒品部分外，均經減刑，並定應執行刑為8 年6 月
    ，其入監服刑，嗣於98年1 月15日假釋出獄，於99年8 月26
    日縮刑期滿（本件不構成累犯）。詎竟仍未戒除毒癮，仍基
    於施用第一級毒品之犯意，於99年2 月4 日某時許，在其位
    於臺北縣中和市○○街58巷28之2 號第1 室之住處內，以注
    射之方式，施用第一級毒品海洛因1 次；另基於施用第二級
    毒品甲基安非他命之犯意，於同日上午11時許，在同上址處
    ，將第二級毒品甲基安非他命置於玻璃球吸食器內用火燒烤
    吸聞所生煙霧之方式，施用第二級毒品甲基安非他命1 次。
    嗣於同日下午1 時50分許，在上址為警查獲，並扣得海洛因
    殘渣袋7 只（量微無法析離秤重）、供其施用第一級毒品之
    已使用注射針筒1 支、供其施用第二級毒品之玻璃球吸食器
    2 組及分裝袋1000個（起訴書漏載分裝袋1000個），且經採
    集其尿液送驗呈海洛因代謝物嗎啡類及安非他命類陽性反應
    ，始查悉上情。
二、案經內政部警政署國道公路警察局刑事警察隊報請臺灣板橋
    地方法院檢察署檢察官偵查起訴。
    理  由
一、按除被告所犯為死刑、無期徒刑、最輕本刑為三年以上有期
    徒刑之罪或高等法院管轄第一審案件者外，於第一次審判期
    日前之準備程序進行中，被告先就被訴事實為有罪之陳述時
    ，審判長得告知被告簡式審判程序之旨，並聽取當事人、代
    理人、辯護人及輔佐人之意見後，裁定進行簡式審判程序，
    刑事訴訟法第273 條之1 第1 項定有明文。經核本件被告甲
    ○○所犯係死刑、無期徒刑、最輕本刑為三年以上有期徒刑
    以外之罪，其於準備程序中就被訴之事實為有罪陳述，經法
    官告知簡式審判程序之旨，並聽取公訴人、被告之意見後，
    本院爰依首揭規定，合議裁定由受命法官獨任進行簡式審判
    程序，合先敘明。
二、上開犯罪事實，業據被告甲○○於本院準備程序及審理中自
    白不諱，並有為警查獲之海洛因殘渣袋7 只、已使用之注射
    針筒1 支、玻璃球吸食器2 組扣案可證，復有扣案之海洛因
    殘渣袋7 只、已使用之注射針筒1 支及玻璃球吸食器2 組之
    照片3 張附卷可參。又被告經警查獲後，於99年2 月4 日，
    在國道公路警察局刑事警察隊偵訊室採尿液，經送臺灣檢驗
    科技股份有限公司以酵素免疫分析法初驗及氣相層析質譜儀
    複驗，均呈鴉片類及安非他命類陽性反應，此有臺灣檢驗科
    技股份有限公司濫用藥物尿液檢驗報告1 紙在卷可稽。綜上
    所述，足認被告自白與事實相符，本件事證明確，被告犯行
    ，洵堪認定。
三、按觀察、勒戒或強制戒治執行完畢釋放後，5 年內再犯施用
    第一、二級毒品之罪者，檢察官應依法追訴，毒品危害防制
    條例第23條第2 項定有明文。本案被告曾接受觀察勒戒及強
    制戒治，其本案犯罪時間距離該次觀察勒戒執行完畢日（即
    89年7 月15日）雖已逾5 年，惟按「施用第一、二級毒品為
    犯罪行為，毒品危害防制條例第10條第1 項及第2 項各定有
    處罰明文。故施用該毒品者，依前揭規定本應科以刑罰，惟
    基於施用毒品之人，兼有病患屬性，乃於刑事政策上對合於
    一定條件之施用者，依同條例第20條、第23條之規定，施以
    觀察、勒戒及強制戒治之治療，期以保安處分替代刑罰，戒
    斷其身、心癮。嗣因其程序過於繁雜，上揭條例於92年7 月
    9 日修正公布，自93年1 月9 日施行，將該第20條、第23條
    之保安處分程序，單純區分為『初犯』、『5 年內再犯』及
    『5 年後再犯』3 種；依其立法理由之說明：『初犯』，經
    觀察、勒戒或強制戒治後，應為不起訴處分或不付審理之裁
    定；經觀察、勒戒或強制戒治執行完畢釋放後，『5 年內再
    犯』者，因其再犯率甚高，原實施之觀察、勒戒及強制戒治
    既已無法收其實效，爰依法追訴或裁定交付審理。至於經觀
    察、勒戒或強制戒治執行完畢釋放後，『5 年後再犯』者，
    前所實施之觀察、勒戒或強制戒治已足以遮斷其施用毒品之
    毒癮，為期自新及協助其斷除毒癮，仍適用『初犯』規定，
    先經觀察、勒戒或強制戒治之程序。從而依修正後之規定，
    僅限於『初犯』及『5 年後再犯』二種情形，始應先經觀察
    、勒戒或強制戒治程序，不能逕行起訴，亦即設為施用毒品
    罪起訴條件之限制。但倘被告於5 年內已再犯，經依法再為
    保安處分或追訴處罰者，縱其第3 次（或第3 次以上）施用
    毒品之時間，在初犯之保安處分執行完畢釋放5 年以後，即
    非屬『5 年後再犯』之情形，且因前有『5 年內再犯』情形
    ，顯見其再犯率甚高，原實施之保安處分無法收其實效，毋
    庸仍予寬典處遇，而應依該條例第10條逕予刑罰制裁。至於
    第3 次（或第3 次以上）施用毒品之時間，是否宜有期間限
    制？以多久為適宜？則分屬刑事政策、專門醫學之範圍，非
    審判機關所能決定，有待循立法途徑解決（修正前肅清煙毒
    條例第9 條第7 項規定施用毒品斷癮後，三犯者，處死刑或
    無期徒刑，即本此旨），此為本院最新之統一見解」（最高
    法院98年度台非字第128 號判決參照）。查被告於89年7 月
    15日觀察勒戒執行完畢後5 年內之89年間，復因施用毒品案
    件，經本院以89年度毒聲字第6472號裁定送觀察、勒戒後，
    認有繼續施用毒品傾向，再經本院以89年度毒聲字第6918號
    裁定令入戒治處所施以強制戒治1 年，並經臺灣板橋地方法
    院檢察署檢察官以89年度毒偵字第5107、6310、6649、7101
    號提起公訴，其強制戒治部分，復經本院以90年度毒聲字第
    2846號裁定停止戒治，所餘戒治期間付保護管束，於90 年8
    月28日停止戒治出所，於90年12月6 日因保護管束期滿未經
    撤銷，視為強制戒治執行完畢，起訴部分則經本院以90年度
    易字第1118號判處有期徒刑8 月確定，另於91年間，因施用
    毒品案件，經臺灣臺北地方法院以92年度訴字第751 號判處
    有期徒刑7 月、5 月，並定應執行刑為有期徒刑10月確定，
    有臺灣高等法院被告前案紀錄表附卷足參，其既已於觀察勒
    戒執行完畢釋放後5 年內，再犯前揭施用毒品罪，則檢察官
    對其提起公訴，即屬合法。
四、查海洛因、甲基安非他命分別係毒品危害防制條例第2 條第
    2 項第1 款、第2 款所稱之第一級、第二級毒品。核被告甲
    ○○所為，係犯同條例第10條第1 項、第2 項之施用第一級
    及第二級毒品罪。其施用第一級、第二級毒品前後，持有第
    一級毒品、第二級毒品之低度行為，為施用之高度行為所吸
    收，不另論罪。另被告所犯數罪，犯意各別，罪名不同，應
    分論併罰之。爰審酌被告有如事實欄所述之施用毒品前科紀
    錄，經觀察勒戒、強制戒治執行完畢，仍無法戒絕毒癮，再
    次漠視法令禁制而犯本罪，惟其施用毒品所生危害，實以自
    戕身心健康為主，對於他人生命、身體、財產等法益，尚無
    明顯而重大之實害，兼衡其犯罪後坦承犯行之態度等一切情
    狀，分別量處如主文所示之刑，並定其應執行之刑。又扣案
    之海洛因殘渣袋7 個，殘留微量第一級毒品海洛因，所殘留
    之海洛因為第一級毒品，亦未與包裝袋析離，就該殘留微量
    第一級毒品之殘渣袋，應依毒品危害防制條例第18條第1 項
    前段規定，諭知沒收銷燬之；至扣案之注射針筒1 支及玻璃
    球吸食器2 組，係被告所有分別供施用第一級、第二級毒品
    所用之物，業據被告供明在卷，依刑法第38條第1 項第2 款
    之規定，宣告沒收。末按刑分主刑及從刑，主刑如不成立，
    從刑即失其附麗；沒收為從刑之一種，自應附隨於主刑存在
    ，故毒品危害防制條例第18條第1 項所謂「查獲」之第一、
    二級毒品，係指經有罪判決書事實欄認定與被告犯罪事實有
    關之毒品而言（最高法院94年度臺上字第5984號判決意旨參
    照）。經查，扣案之分裝袋1000個，被告否認為其所有，且
    非供本件犯罪所用之物，業據被告於本院審理中供述甚詳（
    見本院卷第99背面頁），亦無其他積極證據堪認與本件犯罪
    有何關連，爰不宣告沒收。
據上論斷，應依刑事訴訟法第273 條之1 第1 項、第299 條第1
項前段，毒品危害防制條例第10條第1 項、第2 項、第18條第1
項前段，刑法第11條前段、第51條第5 款、第38條第1 項第2 款
，判決如主文。
本案經檢察官簡志祥到庭執行職務。
中    華    民    國    99    年    6     月    28    日
                  刑事第一庭    法  官  連雅婷
以上正本證明與原本無異
如不服本判決應於送達後10日內向本院提出上訴狀
                                書記官  郭晉良
中    華    民    國    99    年    6     月    28    日
附錄本案論罪科刑法條全文：
毒品危害防制條例第10條
施用第一級毒品者，處 6 月以上 5 年以下有期徒刑。
施用第二級毒品者，處 3 年以下有期徒刑。

司法院資訊處製作；財團法人民間司法改革基金會備份。
